臺灣桃園地方法院刑事判決　　　　　　　 95年度訴字第194號
公　訴　人　臺灣桃園地方法院檢察署檢察官
被　　　告　丑○○
　　　　　　　　　　號
選任辯護人　戴文進律師
被　　　告　子○○原名黃修欽.
選任辯護人　巫宗翰律師
被　　　告　丙○○
指定辯護人　謝淑芬律師
被　　　告　辛○○
選任辯護人　陳昭全律師
被　　　告　戊○○
選任辯護人　巫宗翰律師
被　　　告　乙○○
上列被告等因殺人未遂等案件，經檢察官提起公訴（93年度偵字
第8750、9412號，94年度偵字第473 、2138、9299號），本院判
決如下：
    主  文
子○○、辛○○共同犯殺人未遂罪，各處有期徒刑柒年陸月，如
附表壹所示之物沒收；又共同犯毀損他人物品罪，各處有期徒刑
肆月，均減為有期徒刑貳月。各應執行有期徒刑柒年柒月，如附
表壹所示之物沒收。
丑○○、戊○○共同犯毀損他人物品罪，各處有期徒刑肆月，如
易科罰金，均以銀元參佰元（即新臺幣玖佰元）折算壹日，均減
為有期徒刑貳月，如易科罰金，均以銀元參佰元（即新臺幣玖佰
元）折算壹日。
丙○○共同犯毀損他人物品罪，處有期徒刑肆月，如易科罰金，
以銀元參佰元（即新臺幣玖佰元）折算壹日，減為有期徒刑貳月
，如易科罰金，以銀元參佰元（即新臺幣玖佰元）折算壹日；又
共同犯強制罪，處有期徒刑肆月，如易科罰金，以銀元參佰元（
即新臺幣玖佰元）折算壹日，減為有期徒刑貳月，如易科罰金，
以銀元參佰元（即新臺幣玖佰元）折算壹日。應執行有期徒刑參
月，如易科罰金，以銀元參佰元（即新臺幣玖佰元）折算壹日。
乙○○共同犯強制罪，處有期徒刑肆月，如易科罰金，以銀元參
佰元（即新臺幣玖佰元）折算壹日，減為有期徒刑貳月，如易科
罰金，以銀元參佰元（即新臺幣玖佰元）折算壹日。
丑○○、戊○○、丙○○其餘被訴部分無罪。
    事  實
一、子○○、辛○○、丑○○、戊○○、丙○○因友人壬○○遭
    己○○、庚○○等人毆打，心生不滿，欲加報復，遂共同基
    於傷害（未據告訴）及毀損之犯意聯絡，於民國93年6 月6
    日凌晨，事先準備棍棒，由丑○○駕駛車牌號碼9E－6206號
    自用小客車搭載子○○、丙○○，戊○○駕駛車牌號碼7T－
    8485號自用小客車，搭載辛○○及真實姓名、年籍均不詳之
    成年男子2 人（此2 人無證據證明與子○○5 人就下列犯行
    ，有犯意聯絡或行為分擔），由丙○○負責指認，四處尋找
    庚○○所有之車牌號碼1560－HG號自用小客車，迨93年6 月
    6 日凌晨1 時許，子○○等人在桃園縣龍潭鄉○○路41號之
    「寶來證券」前，發現上開庚○○所有自用小客車停放該處
    ，己○○、庚○○及友人藍炳校、卯○○等人則坐在附近涼
    亭喝酒聊天，眾人隨即下車，至戊○○所駕駛之車上拿事先
    準備之棍棒，子○○、辛○○並即基於不確定殺人故意之犯
    意聯絡，分持各自持有之可發射子彈具有殺傷力之改造手槍
    （內含具殺傷力之子彈，槍枝並未扣案），向在場己○○、
    庚○○等人接續開槍射擊，眾人聽見槍聲後，隨即四散逃逸
    ，然卯○○、寅○○於逃跑中仍然中槍，因而分別受有右大
    腿多處開放性傷口之傷害、及右下肢槍傷之傷害，幸眾人閃
    避得宜，無人生死亡之結果。而丑○○、戊○○、丙○○除
    尾隨追打逃逸之人，並與子○○、辛○○共同以腳用力踢、
    踏、以木棍用力揮擊庚○○所有前開車輛，致使該車前、後
    擋風玻璃均破損，車身、車頂板金留有明顯腳印凹痕，受有
    損壞，足生損害於庚○○。嗣警據報前往處理，於現場扣得
    未擊發之具殺傷力直徑約7.9 MM金屬彈頭之土造子彈2 顆（
    其中1 顆已於鑑定時擊發），及已擊發之口徑9MM （9 ×19
    MM）制式彈殼4 顆，另經目擊者指認，始循線查悉上情。
二、丙○○及乙○○、壬○○及其餘不詳成年男子數名（尚待檢
    察官偵查），受癸○○（未據檢察官提起公訴）之指示，共
    同基於妨害自由之犯意聯絡，於93年12月13日到93年12月20
    日間，前往桃園縣平鎮市○○○路「臺灣電路股份有限公司
    」，以日夜輪班方式，擋住該公司大門口，強行檢查出廠之
    車輛及人員，並以「若不從的話試試看，看可以不可以開到
    巷口」等話語，脅迫進入公司之人員，而共同以此強暴、脅
    迫之方式，接續使進出該公司之人員，打開行李箱，行接受
    檢查之無義務之事，並妨害其等進出公司之權利。
三、案經桃園縣政府警察局平鎮、八德分局分別報告臺灣桃園地
    方法院檢察署檢察官偵查起訴。
    理  由
一、犯罪事實一部分：
    被告子○○、戊○○、丑○○、丙○○、辛○○就犯罪事實
    一所載犯罪事實，除被告子○○、丙○○承認毀損犯行外，
    餘均否認，均辯稱事前不知有人會持有槍、彈及開槍射擊，
    戊○○、丑○○、辛○○並另稱：庚○○車輛毀損非其等所
    造成云云。經查：
（一）被告子○○、戊○○、丑○○、丙○○、辛○○對於其等
      於上開時間到達案發地點，並與己○○、庚○○等人發生
      衝突，俱無爭執，而依各被告所述，其等乃是先至醫院探
      望遭己○○、庚○○毆傷之壬○○後，始由丙○○負責指
      認，開始尋找己○○、庚○○等人，被告丙○○、辛○○
      並表示乃是要去向對方「要醫藥費」（見本院卷第30、
      39頁），兼衡其等乃是甫下車，並未交談即立即開槍、砸
      車之過程（詳如後述），其等向己○○、庚○○等人尋釁
      之意，甚為明確。
（二）被告5 人共同毀損庚○○車牌號碼1560－HG號自用小客車
      之犯行，雖僅被告子○○、丙○○坦承，然查：
    １庚○○所有車牌號碼1560－HG號自用小客車，前後擋風玻
      璃均遭砸毀，車頂、車身之板金並留有腳印及踩踏過之痕
      跡，修復約花新臺幣80,000元等情，業據證人庚○○到庭
      指證甚明（見本院卷第138 頁），並有車損照片8 張在
      卷可稽（見第8750號偵查卷第74、75頁），而該車屬庚○○所有，則有車籍作業系統—查詢認可資料1 份可資佐證
      （見第8750號偵查卷第28頁）。
    ２被告子○○坦承毀損犯行，核與證人丑○○證稱：見到子
　　　○○砸車，亦聽到子○○罵三字經及玻璃破碎的聲音（見
  　  本院卷第21、23頁）；證人丙○○證稱：見到子○○持
      木棍砸玻璃之證詞均相符（見本院卷第31頁及第39、40
      頁），足認其自白與事實相符。
    ３被告戊○○雖否認犯行，並辯稱其車上並無木棍云云，丙○○亦附和其說詞，表示未見到戊○○之車上有棍棒，其
      等所持棍棒乃在現場撿拾而得云云。惟依證人辛○○所證
      ：「戊○○跟我們一起砸車，他是用棍子打玻璃，棍子應
      該是他車上拿的，他車上一定有棍子，因為之前我有看過
      ，他的車上隨時有3 、4 根棍子，說是要拿來防身的。」
      、「（問：砸完車之後，黃修欽、丙○○、戊○○所用以
      砸車的棍子，去向何處？）他們有收回戊○○的車上去，
      因為後來我是坐戊○○的車離去的，我看到的是戊○○拿
      的那支棍子，像現在應訊臺的長度，類似球棒的棍子，他
      把棍子放在駕駛座的旁邊，至於黃修欽、丙○○用的棍子
      我並沒有看到最後去那裡了。」（見本院卷第41頁），
      與被告戊○○所辯及丙○○所證，顯然有違。而證人己○○證稱：其等並無持棍棒，事後亦未見到棍棒（見本院卷
      第98頁）；證人庚○○證稱：「我們這邊完全沒有帶任
      何器械或槍枝，因為我們朋友都是一起去的，有沒有帶武
      器，我一定都知道。」（見本院卷第134 頁），衡酌己○○、庚○○等人，乃於喝酒聊天之際，突遭攻擊，隨即
      四散逃逸，尚難認其等有辦法持棍棒攻擊，兼之被告子○○等人並未受傷，依前揭現場照片所示，警方至現場查證
      時，亦未發現遺留有棍棒，另證人丑○○雖稱不知道木棒
      是從何處取出來的，但亦稱：「但是他們確實走到我的右
      後方（按：即戊○○所駕車輛之位置），然後走回來砸紅
      色車。」等語（見本院卷第24頁），足認辛○○所證，
      應與事實相符，被告戊○○所辯及證人丙○○附和其之說
      詞，均不足採。現場棍棒既係由被告戊○○攜至現場，依
      辛○○所證，並有參與砸車之行為，其毀損他人之物之犯
      行，洵堪認定。
    ４被告丑○○雖未承認毀損犯行，惟依其所述：「……我就
      直接跳上紅色的車子上面去，踩著紅色車的車頂，當時感
      覺很不爽，所以就在車頂上跳踩了幾下，然後我踩著紅色
      車的引擎蓋下來。」（見本院卷第22頁），與證人丙○○所證見到丑○○在砸車，且爬到車上跳（見本院卷第
      31、32頁），及證人辛○○所證：丑○○在踩車頂（見本
      院卷第39、40頁）等證詞，悉相吻合，其參與毀損之犯
      行，亦甚明確。
    ５被告丙○○自承乃其負責指認庚○○之車輛，且曾持木棍
      砸紅色車子葉子板一下（見本院卷第30、31頁），證人
      丑○○亦證稱：其有見到丙○○在追人，並拿木棒砸車（
      見本院卷第22、23頁）此與辛○○所證丙○○係持木棍
      砸車（見本院卷第39、40頁），證人庚○○所稱：有3
      個人跳到我的車頂上用腳踩，其中1 個人是丙○○（見本
      院卷第130 頁）等語，並無不符，其自白亦可採信。
    ６被告辛○○雖否認毀損之犯行，然對於現場分工，卻稱：
      黃修欽在砸車，丙○○在打人、追人，我則在旁邊用腳踹
      紅色車2 下，丑○○在踩車頂等語（見本院卷第39頁）
      ，核與其餘證人所證現場情境相吻合，顯見其確有參與砸
      車之行為。
    ７據上各點，被告子○○、戊○○、丑○○、丙○○、辛○○5 人，均有參與毀損車輛之行為，而其等前往現場，乃
      為尋釁，業如前述，足認其等就此毀損行為，有犯意聯絡
      行為分擔，雖各人出手輕重、力道、方式有所不同，然均
      應就車輛玻璃、板金之毀損結果負責。
（三）就開槍射擊部分，被告子○○、戊○○、丑○○、丙○○
      、辛○○均否認事前知情，且均稱與自己無關：
    １本案被告5 人與己○○、庚○○等人發生衝突之現場，有
      人開槍射擊，並致卯○○、藍炳校受傷，為各被告所不爭
      執，並有桃園縣政府消防局救護紀錄表2 份，及遺有血跡
      、子彈、彈殼等現場照片24張、天晟醫院診斷證明書1 份
      、敏盛綜合醫院龍潭分院診斷證明書1 份在卷可稽（見第
      87 50 號偵查卷第68至73、84、85頁）。而斯時開槍人數
      有2 人，業經證人丙○○證述明確（見本院卷第31頁）
      ，與證人庚○○所證：「開槍的人總共有2 人，我覺得應
      該是2 臺車子各有1 人。」、「2 個開槍的人都是從副駕
      駛座下車，因為我看到他們的時候，他們都站在車子的右
      邊。」（見本院卷第131 頁）相符，觀之現場拾得之子
      彈、彈殼鑑定報告，認：「送鑑子彈2 顆，認均係具直徑
      約7. 9 MM 金屬彈頭之土造子彈，經採樣1 顆試射，可擊
      發，認具殺傷力；送鑑彈殼4 顆，認均係已擊發之口徑9M
      M （9 ×19MM）制式彈殼」，有內政部警政署刑事警察局
      93年7 月15日刑鑑字第0930121356號槍彈鑑定書1 份可證
      （見第8750號偵查卷第195 至197 頁），可知現場子彈有
      2 種不同口徑，應係由2 不同槍枝所擊發，與前揭證人所
      證相吻合。是現場開槍者有2 人之事實，尚無疑義。
    ２被告子○○雖否認為開槍之人，然依證人庚○○於檢察官
      訊問時所證，乃：「……丙○○與坐在標緻副駕駛座的人
      說『幹，就是他』，那人就下車馬上喊幹妳娘後馬上拉起
      槍的滑套直接向我射擊4 、5 發（無對空鳴槍），期間我
      有聽到他罵『幹妳娘，麥走』……。」（見第8750號偵查
      卷第111 頁），卯○○於偵訊時，亦稱：「……前方車副
      駕駛座之人就下車說『幹妳娘，麥走』，無對空鳴槍直接
      對我們射擊……。」、「（開槍之人）是從標緻的副駕駛
      座下車」（見第8750號偵查卷第158 、159 頁），均直指
      坐在丑○○所駕車輛副駕駛座之子○○，乃開槍射擊之人
      。而證人丑○○雖表示現場沒看到槍，然又稱：「……我
      看到黃修欽不曉得在拉什麼東西，拉一拉之後，又往天空
      指去，感覺好像是拿槍在按扳機一樣。」、「黃修欽手上
      拿著黑色的東西……跟手掌差不多大，形狀是槍枝的形狀
      。」（見本院卷第22、26頁），並稱其在警詢時，以特
      徵描述開槍傷人之人，即是子○○，當時不敢直指其名（
      見本院卷第28頁），益徵可知子○○乃開槍射擊之人無
      誤。嗣卯○○雖改稱只有後面的車子下來的有開槍云云，
      丙○○亦稱子○○並未開槍云云，另戊○○等人，亦證稱
      並未見到子○○開槍，然所證均與上開事證不符，其等所
      證或係迴護被告子○○之詞，或係因恰巧未看見、或因時
      間經過有所遺忘，均不足據為有利被告子○○之認定。
    ３被告辛○○亦否認開槍，然依證人丑○○證稱：「白色車
      子的駕駛是戊○○，他車上載的人是叫『阿展』，就是辛○○。」（見本院卷第24頁），有聽到槍聲從白色車子
      那邊傳過來（見本院卷第24頁）；證人丙○○亦證稱：
      槍聲是戊○○那裡傳來的，其有見到辛○○在開槍（見本
      院卷第31、36頁）；證人藍炳校則證稱：我只知道是從
      白色車子那邊的人開槍過來，因為那臺車子剛好是在我的
      右方，至於開槍的人是從白色車子的哪一個位置下來我不
      曉得，當時那個人在罵三字經，不是罵我，我轉過去看，
      看到1 臺白色的車子，就有開槍等語（見本院卷第136
      頁），辛○○應即係另名開槍之人。被告辛○○雖辯稱：
      「我是坐丑○○的車過去的，當時丑○○開車，副駕駛座
      是黃修欽，黃修欽後方是丙○○，丙○○的旁邊就是我，
      另1 部車戊○○開的，車上有2 個人。」云云（見本院卷
      第39頁），惟子○○、戊○○、丑○○、丙○○均表示
      辛○○是坐戊○○的車子（見本院卷第43頁），丙○○
      並強調：其與子○○、丑○○同車，辛○○是坐戊○○的
      車（見本院卷第30頁），可知辛○○此部分所辯，乃脫
      罪之詞，不足採信，而由其故意捏造不實乘坐位置，益徵
      可知其確為開槍之人。
    ４至戊○○、丑○○、丙○○，並無任何證據可證明其等有
      持槍射擊，各人均堅稱其等事先不知情，罪既有疑，即應
      從其等有利之認定。
    ５就開槍者之犯意而言，證人己○○證稱：「……就是有1
      個人走在前面的人，因為離我還很遠，罵幹你娘麥走，之
      後就開槍，我不知道何人開槍看不清楚，在那一剎那間我
      不知道有幾人開槍，因為一開槍大家都急著逃命，後來才
      知道卯○○、藍炳校中槍，當時聽到4 、5 聲的槍聲……
      。」、「我沒有看到他們對空鳴槍，我看的時候他們就直
      接朝我們這邊射擊。」（見本院卷第94、95頁），且稱
      「當時有很多人跳進去大池，約有5 、6 個人跳進去，我
      知道藍炳校有跳到大池，是他跟我講，所以地上、欄杆上
      的血應該是藍炳校的。」，甚至表示有人差點滅頂（見本
      院卷第98、99頁），可見當時情況緊急。證人庚○○亦
      證稱：「……我又回頭看見1 個穿全身黑色衣服的人，他
      褲子是到膝蓋那種形式，他手上拿著1 把槍，槍的顏色我
      沒有看到，他對我說：幹你娘，麥走，講完就馬上開槍，
      他的槍口是對著我開槍，我當時眼睛還看著那個人，所以
      我有看到，但他沒有打到我，他對我開了好幾槍，我認為
      對我至少開了7 、8 槍，我在他開第一槍的時候，我就開
      始跑，因為跟我的朋友距離很近，我一跑，大家就跟著跑
      ，連路人也跑，跳水的跳水，我就跑到南天宮橋的暗處躲
      起來，我在跑的時候，是沿著欄杆跑，我聽到欄杆有被子
      彈打到，鏘的聲音及火花，我的手部還有被子彈擦過破皮
      流血，……。」（見本院卷第130 頁）；證人卯○○另
      稱：「……開滿多槍的，對方開槍時，我們這邊的人就開
      始跑，我也跟著跑，當時我距離開槍的那個人距離很遠，
      為何我會被打到我不知道，我是在奔跑當中，被打到右大
      腿，從側邊貫穿，我只被打到1 槍……。」（見本院卷
      第123 頁）。綜合以上各證人之證詞，可知被告子○○、
      辛○○乃無預警開槍，且係朝奔跑中之人群，任意射擊，
      而槍枝具有殺傷力，此種射擊方式將導致人死亡，顯可預
      見，其等仍無違背其等本意而開槍射擊，顯有殺人之不確
      定故意。至證人丙○○雖證稱：辛○○等人「是往斜上方
      開槍的，是對著天空開的，並沒有對著人開」（見本院卷
      第37頁），然與傷者實際受傷情形不符，並不足採。又
      按共同正犯之意思聯絡，不限於事前有所協議，於行為當
      時，基於相互之認識，以共同犯罪之意思參與者，亦無礙
      於共同正犯之成立，被告子○○、辛○○於開槍射擊之際
      ，對彼此之間開槍行為，有相互之認識，仍共同朝其等尋
      釁之人開槍，顯已生犯意聯絡，且有行為分擔，應同負殺
      人未遂之責。
    ６開槍槍枝並未扣案，惟依各證人所證，2 槍枝均有擊發，
      而扣案之2 種子彈，未擊發之子彈經鑑定結果具有殺傷力
      ；已擊發之子彈彈殼，乃制式子彈之彈殼，且藍炳校、卯
      ○○並受有槍傷，均已論述如前，是此2 枝槍枝，顯均具
      有殺傷力無誤。因無證據證明此等槍枝屬制式或改造，依
      罪疑唯輕之原則，應從有利被告子○○、辛○○之認定，
      認該2 槍枝均屬可發射子彈具有殺傷力之改造手槍。另被
      告子○○、辛○○持有槍枝之時間、目的、持有子彈之時
      間為何，亦均乏證據可以證明，故應依上開原則，從有利
      被告子○○、辛○○之認定，認其等2 人持有槍、彈之時
      間，即為本案案發前後，持有之子彈，即為扣得之子彈，
      且持有槍枝之目的，並非為供犯罪之用。
    ７綜上，被告子○○、辛○○持槍射擊之殺人未遂、持有槍
    、彈犯行，堪以認定。
（四）被告子○○、戊○○、丑○○、丙○○、辛○○5 人，雖
      均提及戊○○所駕車輛上另有2 名男子，惟依現有證據，
      尚未能證明該2 名男子參與何項犯行，故不能逕認該2 人
      與5 名被告有犯意聯絡。
（五）綜上，本案犯罪事實一所載被告子○○、戊○○、丑○○
      、丙○○、辛○○之犯行，均堪認定，應依法論科。
二、犯罪事實二部分：
    被告丙○○、乙○○就犯罪事實二所載犯罪事實，均不承認
    ，丙○○辯稱：其等檢查他人車輛，是受債權人委託，並經
    受檢者之同意；被告乙○○則辯稱：其僅到過現場1 次，且
    是為丙○○送早餐云云。經查：
（一）被告丙○○、壬○○（俟通緝到案後另行審結）坦承受癸○○之指示，於93年12月13日到93年12月20日間，前往桃
      園縣平鎮市○○○路「臺灣電路股份有限公司」前攔檢車
      輛，並與癸○○指示之其他人，採日夜輪班之方式為之。
      核與證人癸○○表示係其委請丙○○處理，壬○○則是丙○○找的，其等工作內容係攔檢車輛等語相符（見本院卷
      第193 、195 頁），此並於被告不爭執證據能力之癸○○與壬○○對話之監聽譯文（93年12月31日晚間9 時26分
      26秒，癸○○與壬○○之對話），癸○○對壬○○稱：「
      貨車都不要讓他們出來」、「轎車要檢查」等語（見94他
      530 號偵查卷第153 頁），悉相吻合。其等雖辯稱是因有
      債務糾紛，才代債權人出面攔檢車輛，受檢者並無意見云
      云，然臺灣電路股份有限公司職員丁○○於本院審理時，
      明確證稱：黑道人把車擋在公司門口，不讓公司出貨，若
      貨車要出來就將之攔下來檢查，並說有本事就出貨，將在
      半路上攔截，司機與員工都很害怕，不敢出貨，這些人的
      一貫手法是把車子停放公司大門，當有員工要上下班，或
      貨車要出入，該群黑道份子就要員工停車強行檢查車輛，
      若有員工不從，並出言恐嚇，員工多人見狀，不敢得罪黑
      道份子，深怕遭到黑道份子毆打，公司內部的幹部曾經出
      面協調，但都遭到黑道份子恐嚇說「公司內所有價值的貨
      品都要經過他們的檢查，若不從的話試試看，看可以不可
      以開到巷口」等語，公司遭到黑道份子如此暴力手段，逼
      討債務，致公司無法正常運作而停工等語（見本院卷第
      160 、161 頁），並稱93年12月13日到93年12月20日，即
      係被告丙○○等人把車子擋在大門口，並檢查貨車的時間
      （見本院卷第164 頁）。另依該公司警衛之記載，93年
      12月13、14、16、17、20日，均有車輛停放門口，至車輛
      未能順利進出之情形，有各當事人均不爭執證據能力之臺
      灣電路警衛勤務時段表6 張（見94他530 號偵查卷第131
      至136 頁）可證，是公司及相關人員，顯不願意接受被告
      丙○○等人檢查甚明。而臺灣電路股份有限公司縱有積欠
      債務，自應循合法管道催討之，不足據為被告丙○○等人
      阻卻違法之事由。據此，被告丙○○、壬○○，與癸○○
      及受癸○○指示之其餘共同輪班不詳成年男子數名，共同
      為強制罪之犯行，甚為明確。
（二）被告乙○○雖辯稱其僅去過現場1 次，且僅是替丙○○買
      早餐云云，強調其並未參與丙○○等人犯行，惟非僅與其
      於警、偵訊時稱：「他們在圍廠期間，小不點丙○○打電
      話給我，交付的工作是買早餐，我一共買了3 、4 次早餐
      ，他們圍廠的目的是使臺灣電路公司貨物無法運出廠外」
      、「（問：壬○○、丙○○前往圍事臺灣電路公司時，乘
      坐何種交通工具？）有時跟我借轎車……。」、「約買了
      2 、3 次早餐」等語相違（見第9299號偵查卷第56、57、
      120 、121 頁），與被告不爭執證據能力之監聽電話譯文
      （93年12月31日凌晨0 時16分55秒，乙○○與丙○○之對
      話）、「乙○○：我去哪裡載你？」、「丙○○：就是在
      工業六路」、「乙○○：就是我們上次去的地方？」、「
      丙○○：對啊」、「乙○○：哪一間？」、「一樣啊，同
      一間啊，我在顧場。」（見94他530 號偵查卷第150 頁）
      ，顯見乙○○不止去過現場1 次，亦有不符。被告丙○○
      於警詢時，就所詢有何人前往討債之問題，答稱：「壬○○跟乙○○有去2 至3 趟」（見第9299號偵查卷第30頁）
      ，於本院作證時，並再次確認此部分所述無誤（見本院卷
      第190 頁）。足認被告乙○○，確實有參與丙○○等人
      之犯行無誤。至證人甲○○、陳溢銢（此2 人是否涉及本
      案強制罪犯行，應有檢察官另行偵辦），雖分別證稱其等
      僅見過乙○○到現場1 次、未見過乙○○到過現場（見本
      院卷第168 、172 頁），然依2 人所證，其等並非每日
      均到現場，所證自不足據為有利被告乙○○之認定。
（三）本案犯罪事實二所載被告丙○○、乙○○之犯行，均堪認
      定，應依法論科。
三、被告等人行為後，如附表2 所示刑法條文及其配套規定業經
    變更，並均於95年7 月1 日施行，另槍砲彈藥刀械管制條例
    亦於94年1 月26日修正公布部分條文，並於同年月28日生效
    ，茲依規範行為後法律變更所生新舊法律比較適用之準據法
    即刑法第2 條第1 項之規定（逕適用裁判時法，最高法院95
    年5 月23日刑事庭第8 次會議決議參照），為「從舊從輕」
    之比較（詳如附表2 所示），行為後之法律並未較有利於被
    告，是均應適用行為時即修正前之規定論處。據此，核被告
    子○○、戊○○、丑○○、丙○○、辛○○共同損壞庚○○
    車輛之擋風玻璃及板金之行為，係犯刑法第354 條之毀損他
    人物品罪，被告子○○、辛○○分持槍枝開槍任意對人射擊
    ，係犯刑法第271 條第2 項、第1 項之殺人未遂罪及（行為
    時）槍砲彈藥刀械管制條例第11條第4 項之未經許可持有可
    發射子彈具有殺傷力之改造手槍罪、同條例第12條第4 項之
    未經許可持有具殺傷力之子彈罪。被告子○○、辛○○開槍
    射擊之次數非僅1 槍，被告丙○○、乙○○及共同圍廠之人
    ，檢查之車輛亦非僅1 臺，然其等均係基於同一殺人、強制
    犯意下接續為之，應屬接續犯。被告子○○、戊○○、丑○○、丙○○、辛○○就毀損他人物品之犯行；被告子○○、
    辛○○就共同殺人未遂之犯行；被告丙○○、乙○○與案外
    人癸○○及癸○○另委請之其餘不詳成年男子數名就上開強
    制罪犯行，各有犯意聯絡及行為分擔，均為共同正犯。被告
    子○○、辛○○持槍射擊及毀損他人車輛，均係基於同一尋
    釁目的，於密接之時、地所為，應僅有1 行為，則其等所犯
    上開3 罪，係1 行為觸犯數罪名，為想像競合犯，就殺人未
    遂部分，因係對在場己○○、庚○○等多人所為，侵害多數
    個人之生命法益，此部分並屬同種想像競合，應從一重之殺
    人未遂罪處斷。被告丙○○所犯2 罪，則犯意各別，罪名不
    同，應予分論併罰。被告子○○、辛○○已著手於殺人行為
    ，惟未生死亡之結果，其犯罪尚屬未遂，應依刑法第25條第
    2 項之規定，減輕其刑。爰審酌被告等人恃強糾眾為暴力行
    為，對社會治安及被害人人身安全之危害非輕之情節，事後
    除子○○、丙○○坦承部分犯行外，餘均否認，犯後態度亦
    難謂佳，暨其等智識程度、生活狀況、犯罪目的、犯罪對被
    害人所生之損害、素行及各人參與犯行之程度等一切情狀，
    分別量處如主文之刑，並就符合易科罰金之犯行，併予易科
    罰金。又因被告等人犯罪之時間，係於96年4 月24日以前，
    所犯毀損罪、強制罪部分，合於中華民國96年罪犯減刑條例
    所定之減刑條件，應減其宣告刑2 分之1 ，並諭知易科罰金
    之折算標準。並另就符合定應執行之刑者，定其應執行之刑
    。扣案如附表1 所示鑑定後尚存之具有殺傷力之子彈1 顆，
    屬違禁物，應依刑法第38條第1 項第1 款規定，於被告子○○、辛○○所宣告之主刑項下，宣告沒收。至1 顆於鑑驗時
    經試射擊發之子彈，及扣案彈殼，已失其違禁物性質，另未
    扣案之棍棒，非屬違禁物，而未扣案之槍枝2 枝，依現有證
    據，難認尚在被告子○○、辛○○持有中，由其等事後藏匿
    及撇清刑責之情形觀之，亦應已將對其等不利之證據處理完
    畢，難認各該槍枝尚存在，是均不併予宣告沒收。
四、公訴意旨略認被告戊○○、丑○○、丙○○，夥同被告子○○、辛○○至本案案發地點尋釁，因現場有人開槍射擊，其
    等應同犯殺人未遂及未經許可持有具殺傷力之槍、彈罪嫌。
    然按犯罪事實應依證據認定之，無證據不得認定犯罪事實；
    不能證明被告犯罪者，應諭知無罪之判決，刑事訴訟法第
    154 條第2 項及同法第301 條第1 項分別定有明文。被告子
    ○○、辛○○持槍射擊之行為，雖已認定如前，然戊○○、
    丑○○、丙○○，均堅稱其等事先不知情，並無任何積極證
    據可證明其等事先即知被告子○○、辛○○持有槍、彈，及
    其等要對己○○、庚○○等人射擊，罪既有疑，即應從其等
    有利之認定，尚難認被告戊○○、丑○○、丙○○，與被告
    子○○、辛○○就此部分犯行，有犯意聯絡或行為分擔。揆
    諸前揭規定，應就被告戊○○、丑○○、丙○○此部分犯行
    ，為無罪之諭知。
據上論斷，應依刑事訴訟法第299 條第1 項前段、第301 條第1
項，（行為時）槍砲彈藥刀械管制條例第11條第4 項、第12條第
4 項，刑法第11條、第2 條第1 項前段、第28條、第271 條第2
項、第1 項，第354 條、第304 條、第25條第2 項、第55條、第
38條第1 項第1 款，行為時（即94年2 月2 日修正公布、95年7
月1 日施行前之）刑法第33條第5 款、第41條第1 項前段、第51
條第5 款，刑法施行法第1 條之1 第1 項、第2 項前段，行為時
（即95年5 月17日公布廢止，同年7 月1 日施行前之）罰金罰鍰
提高標準條例第2 條，中華民國96年罪犯減刑條例第2 條第1 項
第3 款、第7 條、第9 條、第11條，判決如主文。
本案經檢察官何治蕙到庭執行職務。
中　　華　　民　　國　　96　　年　　8 　　月　　24　　日
                      刑事第十庭審判長法  官  江德民
                                      法  官  林家賢
                                      法  官  許炎灶
以上正本證明與原本無異。
如不服本判決，應於判決送達後10日內向本院提出上訴狀（應附
繕本），其未敘述上訴理由者，應於上訴期間屆滿後20日內補提
理由書狀於本院，上訴於臺灣高等法院。
        　　　　　　　　　　　　　　　書記官　劉璟佳
中　　華　　民　　國　　96　　年　　8 　　月　　24　　日
附表1 ：
┌──┬────────┬───┬──────────┬─────────┐
│編號│ 扣 押 物 名 稱 │數  量│ 鑑   定   結   果  │備              註│
├──┼────────┼───┼──────────┼─────────┤
│ 01 │土制子彈        │1 顆  │係具直徑約7.9 MM金屬│內政部警政署刑事警│
│    │                │      │彈頭之土造子彈，可擊│察局93年7 月15日刑│
│    │                │      │發，認具殺傷力      │鑑字第0930121356號│
│    │                │      │                    │槍彈鑑定書        │
└──┴────────┴───┴──────────┴─────────┘
附表2 ：
┌──────┬───────────┬───────────┬────────────┐
│相關法律規定│行為時（修正前）之規定│裁判時（修正後）之規定│本案具體適用後之比較結果│
├──────┼───────────┼───────────┼────────────┤
│槍砲彈藥刀械│未經許可，持有、寄藏或│未經許可，持有、寄藏或│以行為時之規定有利於被告│
│管制條例第8 │意圖販賣而陳列第1 項所│意圖販賣而陳列第1 項所│                        │
│條第4 項（原│列槍砲者，處1 年以上7 │列槍枝者，處3 年以上10│                        │
│規定於第11條│年以下有期徒刑，併科新│年以下有期徒刑，併科新│                        │
│第4 項）    │臺幣700 萬元以下罰金。│臺幣700 萬元以下罰金。│                        │
├──────┼───────────┼───────────┼────────────┤
│刑法第33條第│罰金：1 元以上。      │罰金：新臺幣1,000 元以│1.本案處罰之條文法定罰金│
│5 款        │                      │上，以百元計算之。    │  刑部分，雖不論依行為時│
├──────┼───────────┼───────────┤  或裁判時之規定，罰金刑│
│刑法施行法第│（無。惟另依「現行法規│中華民國94年1 月7 日刑│  之最高數額均屬一致，但│
│1 條之1     │所定貨幣單位折算新臺幣│法修正施行後，刑法分則│  行為時罰金刑之最低數額│
│            │條例」第2 條：「現行法│編所定罰金之貨幣單位為│  為銀元1 元，折算後為新│
│            │規所定金額之貨幣單位為│新臺幣（第1 項）。94年│  臺幣3 元（提高倍數後為│
│            │圓、銀元或元者，以新臺│1 月7 日刑法修正時，刑│  新臺幣30元），裁判時罰│
│            │幣元之3 倍折算之。」、│法分則編未修正之條文定│  金刑之最低數額，則為新│
│            │「罰金罰鍰提高標準條例│有罰金者，自94年1 月7 │  臺幣1, 000元，自以行為│
│            │」第1 條前段：「依法律│日刑法修正施行後，就其│  時之規定有利於被告。  │
│            │應處罰金、罰鍰者，就其│所定數額提高為30倍。但│2.依臺灣高等法院暨所屬法│
│            │原定數額得提高為2 倍至│72年6 月26日至94年1 月│  院95年法律座談會意見，│
│            │10倍。」等規定，將貨幣│7 日新增或修正之條文，│  關於刑法分則編未修正之│
│            │單位折算為新臺幣及提高│就其所定數額提高為3 倍│  條文訂有罰金者，自95年│
│            │罰金之處罰數額。）    │（第2 項）。          │  7 月1 日起，逕適用刑法│
│            │                      │                      │  施行法第1 條之1 之規定│
│            │                      │                      │  ，不再適用罰金罰鍰提高│
│            │                      │                      │  標準條例第1 條前段之規│
│            │                      │                      │  定。                  │
├──────┼───────────┼───────────┼────────────┤
│刑法第41條第│犯最重本刑為5 年以下有│犯最重本刑為5 年以下有│依行為時刑法第41條第1 項│
│1 項前段    │期徒刑以下之刑之罪，而│期徒刑以下之刑之罪，而│前段、罰金罰鍰提高標準條│
│            │受6 個月以下有期徒刑或│受6 個月以下有期徒刑或│例第2 條（已廢止）之規定│
│            │拘役之宣告，因身體、教│拘役之宣告者，得以新臺│，易科罰金係以銀元100 元│
│            │育、職業、家庭之關係或│幣1,000 元、2,000 元或│以上300 元以下折算1 日，│
│            │其他正當事由，執行顯有│3,000 元折算1 日，易科│換算新臺幣後，係以新臺幣│
│            │困難者，得以1 元以上3 │罰金。                │300 元以上900 元以下折算│
│            │元以下折算1 日，易科罰│                      │1 日；依裁判時刑法第41條│
│            │金。                  │                      │第1 項前段規定，其最低易│
├──────┼───────────┼───────────┤科罰金之折算標準為新臺幣│
│罰金罰鍰提高│依刑法第41條易科罰金或│（已廢止）            │1,000 元，自以行為時之規│
│標準條例第2 │第42條第2 項易服勞役者│                      │定有利於被告。          │
│條          │，均就其原定數額提高為│                      │                        │
│            │100 倍折算1 日；法律所│                      │                        │
│            │定罰金數額未依本條例提│                      │                        │
│            │高倍數，或其處罰法條無│                      │                        │
│            │罰金刑之規定者，亦同。│                      │                        │
├──────┼───────────┼───────────┼────────────┤
│刑法第51條第│宣告多數有期徒刑者，於│宣告多數有期徒刑者，於│修正前定應執行刑之上限為│
│5 款        │各刑中之最長期以上，各│各刑中之最長期以上，各│20年，修正後則為30年，以│
│            │刑合併之刑期以下，定其│刑合併之刑期以下，定其│修正前之規定有利於被告。│
│            │刑期。但不得逾20年。  │刑期。但不得逾30年。  │                        │
└──────┴───────────┴───────────┴────────────┘
附論罪科刑依據之法條：槍砲彈藥刀械管制條例第11條第4 項、
第12條第4 項，刑法第271 條第2 項、第1 項，第354 條、第
304 條。
槍砲彈藥刀械管制條例第12條第4項
未經許可，持有、寄藏或意圖販賣而陳列子彈者，處5 年以下有
期徒刑，併科新台幣300 萬元以下罰金。
中華民國刑法第271條（普通殺人罪）
殺人者，處死刑、無期徒刑或10年以上有期徒刑。前項之未遂犯
罰之。
預備犯第 1 項之罪者，處 2 年以下有期徒刑。
中華民國刑法第354條（毀損器物罪）
毀棄、損壞前二條以外之他人之物或致令不堪用，足以生損害於
公眾或他人者，處2 年以下有期徒刑、拘役或5 百元以下罰金。
中華民國刑法第304條（強制罪）
以強暴、脅迫使人行無義務之事或妨害人行使權利者，處3 年以
下有期徒刑、拘役或3 百元以下罰金。
前項之未遂犯罰之。
